【裁判字號】    98,家聲,393
【裁判日期】    981006
【裁判案由】    變更子女姓氏
【裁判全文】
臺灣板橋地方法院民事裁定            98年度家聲字第393號
聲  請  人  乙○○
上列聲請人聲請變更子女姓氏事件，本院裁定如下：
    主    文
聲請人乙○○之姓氏准予變更為母姓之「張」姓。
聲請程序費用由聲請人負擔。
    理    由
一、按「有下列各款情形之一，且有事實足認子女之姓氏對其有
    不利之影響時，父母之一方或子女得請求法院宣告變更子女
    之姓氏為父姓或母姓：（一）父母離婚者。（二）父母之一
    方或雙方死亡者。（三）父母之一方或雙方生死不明滿3 年
    者。（四）父母之一方曾有或現有未盡扶養義務滿2 年者。
    」，民法第1059條第5 項定有明文。
二、本件聲請意旨略以：聲請人乙○○之生父丙○○早在聲請人
    國中二年級時已離家不知去向，不盡照顧子女義務，亦未給
    付聲請人扶養費用及相關醫療費用，生父丙○○與生母甲○
    ○於82年2 月18日離婚，聲請人由母養育長大，為報達母恩
    ，希望能從母姓，如仍從父姓對其顯有不利，爰依法聲請變
    更姓氏從母姓等情。
三、經查，聲請人所主張之上開事實，業據提出戶籍謄本2 件為
    證，並據證人即聲請人母親甲○○到庭證述：「他 (指聲請
    人之父)在 聲請人小時候就經常不在，後來回來說要跟我離
    婚，而且他還說要折磨我到死，要讓我餓死，他賣房子賣了
    二百多萬元，我要找他希望他給小孩扶養費，但他不要，小
    孩生病去找他要醫藥費，他也不給，我希望聲請人改我的姓
    ，因為他從小就是我照顧，我很辛苦的扶養他們長大，改我
    的姓這樣我會比較放心」等語屬實。查姓氏屬姓名權而為人
    格權之一部分，具有社會人格之可辨識性，除與身分安定及
    交易安全有關外，尚有家族制度之表徵，因此始賦予父母選
    擇權，惟因應情勢變更，倘有事實足認子女之姓氏對其有不
    利之影響時，父母之一方或子女自得請求法院宣告變更子女
    之姓氏為父姓或母姓。職此，本院審酌上情，認聲請人自父
    離家後即由生母甲○○獨自扶養照顧，而聲請人生父丙○○
    於與甲○○離婚後，即未曾負擔聲請人扶養費及生活費用，
    亦未探視關心聲請人，聲請人之母殷切希望聲請人改從母姓
    ，聲請人為報答母恩，亦深切期盼能改從母姓，而聲請人既
    已與生父姓氏之家族失去一般社會生活聯結，可認保留聲請
    人現有之父親姓氏，對聲請人心理實有不利影響，是聲請人
    本件請求，經核並無不合，本件聲請為有理由，依法應予准
    許，爰裁定如主文所示。
四、依非訟事件法第21條第2 項、民事訴訟法第78條裁定如主文
    。
中    華    民    國    98    年    10    月     6    日
                  家事法庭  法  官  林春長
以上正本係照原本作成
如對本裁定抗告須於裁定送達後10日內向本院提出抗告狀
中    華    民    國    98    年    10    月     6    日
                            書記官  高小婷


司法院資訊處製作；財團法人民間司法改革基金會備份。
